---
title: "R'da Regresyon Analizi"
subtitle: "İstanbul için Ev Fiyat Tahmin Modellemesi"
output: html_notebook
---

```{r}

######################################################
######################################################
###############  whyR? 2021 Turkey  ##################
######################################################
######################################################

```

# 0. Paketler ve Veri

```{r}

library(dplyr) #veri manipülasyonu
library(reshape2) #veri manipülasyonu
library(ggplot2) #veri görselleştirmesi
library(gridExtra) #grid.arrange() ile görsellerin bir arada gösterilmesi

# Regresyon:

library(olsrr) #regresyon modellemesi için hızlı çözüm
library(gvlma) #varsayım kontrolü
library(ggpubr) #ggqqplot() ile normal dağılım kontrolü
library(normtest) #jarque-bera normallik testi, jb.norm.test()
library(lmtest) #breusch pagan sabit/değişen varyans testi, bptest()

```

```{r}

df <- readxl::read_excel("master.xlsx") %>% 
  mutate(bulundugu_kat_grup = as.numeric(bulundugu_kat_grup)) %>% 
  mutate(
    krediye_uygunluk = factor(krediye_uygunluk),
    isinma_tipi_grup = factor(isinma_tipi_grup),
    bulundugu_kat_grup = factor(bulundugu_kat_grup),
    gelir_grup = factor(gelir_grup),
    banyo_sayisi = factor(banyo_sayisi)
  )

```

* Bağımlı ya da açıklanan değişken

- fiyat

* Bağımsız ya da açıklayıcı değişkenler

- net_m2

- bina_yasi

- banyo_sayisi (1: 1, 0: Diğer)

- isinma_tipi (1: Kombi, 2: Kat Kaloriferi, Merkezi (Pay Ölçer), 3: Klima, Merkezi, 4: Soba)

- krediye_uygunluk (1: Uygun, 0: Uygun Değil)

- bulundugu_kat (1: Bodrum, Bodrum ve Zemin, Kot 1, Kot 2, Kot 3, Yarı Bodrum, 2: Bahçe Katı, Giriş Katı, Yüksek Giriş, Zemin, 3: Çatı Katı, En Üst Kat, Teras Katı, 4: Diğer Katlar)

- gelir (1: Ataşehir, Beykoz, Maltepe, 2: Çekmeköy, Kartal, Pendik, Sancaktepe, Sultanbeyli, Şile, Tuzla, Ümraniye, Üsküdar, 3: Adalar, Kadıköy)

```{r}

df <- select(df, ilce, fiyat, net_m2, bina_yasi, banyo_sayisi, isinma_tipi_grup, krediye_uygunluk, bulundugu_kat_grup, gelir_grup) %>% 
  rename(
    "isinma_tipi" = "isinma_tipi_grup",
    "bulundugu_kat" = "bulundugu_kat_grup",
    "gelir" = "gelir_grup"
  )

str(df)

```

# 1. Fiyat ve diğer değişkenler ile olan ilişkisi

```{r}

ggplot(df, aes(x = net_m2, y = fiyat)) +
  geom_point() +
  geom_smooth(method = "lm") +
  theme_minimal() -> gg1

ggplot(df, aes(x = bina_yasi, y = fiyat)) +
  geom_point() +
  geom_smooth(method = "lm") +
  theme_minimal() -> gg2

ggplot(df, aes(x = banyo_sayisi, y = fiyat, fill = banyo_sayisi)) +
  geom_boxplot() +
  theme_minimal() +
  theme(legend.position = "none") -> gg3

ggplot(df, aes(x = isinma_tipi, y = fiyat, fill = isinma_tipi)) +
  geom_boxplot() +
  theme_minimal() +
  theme(legend.position = "none") -> gg4

ggplot(df, aes(x = krediye_uygunluk, y = fiyat, fill = krediye_uygunluk)) +
  geom_boxplot() +
  theme_minimal() +
  theme(legend.position = "none") -> gg5

ggplot(df, aes(x = bulundugu_kat, y = fiyat, fill = bulundugu_kat)) +
  geom_boxplot() +
  theme_minimal() +
  theme(legend.position = "none") -> gg6

ggplot(df, aes(x = gelir, y = fiyat, fill = gelir)) +
  geom_boxplot() +
  theme_minimal() +
  theme(legend.position = "none") -> gg7

grid.arrange(gg1,gg2)
grid.arrange(gg3,gg4,gg5,gg6,gg7)

```

# 2. Model

$Y_i = \beta_1 + \beta_2X_{2i} + \beta_3X_{3i} + ... + \beta_kX_{ki} + \epsilon_i$

## 2.1. Basit

```{r}

model1 <- lm(fiyat~net_m2,df)
summary(model1)

```

## 2.2. Çoklu

```{r}

model2 <- lm(fiyat~net_m2+bina_yasi,df)
summary(model2)

```

```{r}

model3 <- lm(fiyat~.,df[,-1])
summary(model3)

```

```{r}

df <- within(df, krediye_uygunluk <- relevel(krediye_uygunluk, ref = "1"))

model3 <- lm(fiyat~.-banyo_sayisi,df[,-1])
summary(model3)

```

# 3. Modelin Değerlendirilmesi

$\hat{e_i} = Y_i - \hat{Y_i}$

```{r}

df2 <- select(df, fiyat)

df2$uyum1 <- model1$fitted.values
df2$kalinti1 <- model1$residuals
df2$uyum2 <- model2$fitted.values
df2$kalinti2 <- model2$residuals
df2$uyum3 <- model3$fitted.values
df2$kalinti3 <- model3$residuals

```

* Fiyat ve Uyum

```{r}

df2 %>% 
  select(fiyat,uyum1,uyum2,uyum3) %>% 
  melt(id.vars = "fiyat", variable.name = "uyum", value.name = "deger") %>% 
  ggplot(aes(x = fiyat, y = deger, color = uyum)) +
  geom_point() +
  geom_smooth(method = "lm", color = "black") +
  facet_wrap(~uyum) +
  theme_minimal() +
  theme(legend.position = "none")

```

* Kalıntıların normalliği

```{r}

df2 %>% 
  select(kalinti1,kalinti2,kalinti3) %>% 
  melt(variable.name = "kalinti", value.name = "deger") %>% 
  ggplot(aes(x = deger, fill = kalinti)) +
  geom_histogram() +
  facet_wrap(~kalinti) +
  theme_minimal() +
  theme(legend.position = "none")

ggqqplot(df2$kalinti1)
ggqqplot(df2$kalinti2)
ggqqplot(df2$kalinti3)

jb.norm.test(df2$kalinti1)
jb.norm.test(df2$kalinti2)
jb.norm.test(df2$kalinti3)

```

* Değişen varyans

```{r}

df2 %>% 
  select(uyum3,kalinti3) %>% 
  ggplot(aes(x = uyum3, y = kalinti3)) +
  geom_point() +
  geom_hline(yintercept = 0, color = "orange") +
  theme_minimal()

bptest(model1)
bptest(model2)
bptest(model3)

```

# 4. İlçe Bazında Model

## 4.1. Kadıköy

```{r}

df_ilce <- df %>% 
  filter(ilce=="Kadıköy") %>% 
  select(-c(1,9))

ggplot(df_ilce, aes(x = net_m2, y = fiyat)) +
  geom_point() +
  geom_smooth(method = "lm", color = "black") +
  theme_minimal() +
  theme(legend.position = "none") -> subg1

ggplot(df_ilce, aes(x = bina_yasi, y = fiyat)) +
  geom_point() +
  geom_smooth(method = "lm", color = "black") +
  theme_minimal() +
  theme(legend.position = "none") -> subg2

ggplot(df_ilce, aes(x = banyo_sayisi, y = fiyat, fill = banyo_sayisi)) +
  geom_boxplot() +
  theme_minimal() +
  theme(legend.position = "none") -> subg3

ggplot(df_ilce, aes(x = isinma_tipi, y = fiyat, fill = isinma_tipi)) +
  geom_boxplot() +
  theme_minimal() +
  theme(legend.position = "none") -> subg4

ggplot(df_ilce, aes(x = krediye_uygunluk, y = fiyat, fill = krediye_uygunluk)) +
  geom_boxplot() +
  theme_minimal() +
  theme(legend.position = "none") -> subg5

ggplot(df_ilce, aes(x = bulundugu_kat, y = fiyat, fill = bulundugu_kat)) +
  geom_boxplot() +
  theme_minimal() +
  theme(legend.position = "none") -> subg6

grid.arrange(subg1,subg2)
grid.arrange(subg3,subg4,subg5,subg6)

```

Neden hızlı çözüm?

```{r}

2^6

```

Kaç farklı regresyon modeli kurmak mümkün?

```{r}

kadikoy_model <- lm(fiyat~., df_ilce)

ols_step_all_possible(kadikoy_model)

```

Kriterlere (R2, AIC, MSEP gibi) göre en iyi modeli nasıl seçeriz?

```{r}

ols_step_best_subset(kadikoy_model)

```

Stepwise Regresyon

İleriye Doğru Seçme (p değeri bazlı)

```{r}

ols_step_forward_p(kadikoy_model)

```

Geriye Doğru Eleme (p değeri bazlı)

```{r}

ols_step_backward_p(kadikoy_model)

```

Çift Yönlü Seçim (p değeri bazlı)

```{r}

ols_step_both_p(kadikoy_model)

```

ols_step_both_p() ile modeli seçtiğimizi varsayalım.

```{r}

km <- ols_step_both_p(kadikoy_model)

```

Kalıntılar için hızlı varsayım kontrolleri (normallik, sıfır ortalama, sabit varyans, bağımsızlık)

```{r}

#Kalıntılar, 0 çizgisinin etrafına rastgele dağılır (doğrusallık)
#Kalıntılar, 0 çizgisinin etrafında yaklaşık bir yatay görünüm sergiler (sabit varyans)
#Kalıntılardan uzakta olan değer/değerler yoktur (uç değer)

ols_plot_resid_fit(km$model)

```

```{r}

ols_plot_resid_qq(km$model)
ols_test_normality(km$model)

jb.norm.test(km$model$residuals)

```

```{r}

ols_test_breusch_pagan(km$model)

```

```{r}

#Bir gözlem örneklemdeki gözlem yığınlarından aşırı derecede uzakta: kaldıraç
#Eğimin yönünü değiştiriyorsa: baskın nokta
# Her aykırı değer != kaldıraç

ols_plot_resid_lev(km$model)

```

```{r}

gvlma_objesi <- gvlma(km$model)
gvlma_objesi

#Global Stat: Doğrusallık
#Skewness&Kurtosis: Kalıntı normalliği
#Link Function: Bağımlı değişken türü (sürekli)
#Heteroscedasticity: Değişen varyans

#plot(gvlma_objesi)

```

Final: Kadıköy'de oturuyorum. Evimin değeri ne kadar olabilir?

$Pr[\hat\beta - t_{a/2}sh(\hat\beta) \le \beta \le \hat\beta + t_{a/2}sh(\hat\beta)]$

```{r}

confint(km$model, level = 0.95)

km$model

```

```{r}

predict(km$model, newdata = data.frame(bina_yasi = 5,
                                       net_m2 = 90,
                                       bulundugu_kat = factor(4),
                                       isinma_tipi = factor(1))) -> evinfiyati

paste0("Evin fiyatı: ", round(evinfiyati), " TL")

```